臺灣臺南地方法院家事裁定　　　　　　 96年度財管字第86號
聲　請　人　馬來西亞商富析資產管理股份有限公司台灣分
　　　　　　公司
法定代理人　丙○○
代　理　人　乙○○
上列聲請人聲請為被繼承人甲○○選任遺產管理人事件，本院
裁定如下：
    主      文
選任財政部國有財產局臺灣南區辦事處臺南分處為被繼承人甲○
○之遺產管理人。
聲請程序費用新臺幣壹仟元由被繼承人甲○○之遺產負擔。
    理      由
一、按繼承人均拋棄其繼承權者，準用關於無人承認繼承之規定
    ，民法第1176條第6項定有明文。又繼承開始時，繼承人之
    有無不明，而不能依民法第1177條選定遺產管理人時，得由
    利害關係人聲請法院選任之。民法第1178條第2項亦定有明
    文。是揆諸前揭規定意旨，於繼承人皆拋棄其繼承權，無人
    繼承時，亦應許利害關係人聲請法院選任遺產管理人，俾為
    遺產之處置。
二、本件聲請意旨略以：
(一)按債權讓與經讓與人或受讓人通知債務人後生效，但法律另有
  規定者，不在此限；民法第297條定有明文。此項債權讓與之
  通知之方式，在資產管理公司受讓金融機構不良債權之情形，
  得以公告方式代之，而不適用民法第297條之規定，金融機構
  合併法第15條第1項第1款、第18條第3項定有明文。又「金融
  機構讓與其不良債權時，就該債權對債務人或保證人取得之執
  行名義，其效力及於資產管理公司。」金融機構合併法第15
  條第1項第2款定有明文。
(二)查中國農民銀行於民國95年5月1日與合作金庫商業銀行股份有
  限公司合併，並更名為合作金庫商業銀行股份有限公司。又查
  合作金庫商業銀行股份有限公司於民國95年10月25日將其對債
  務人之債權及其擔保及其他從屬權利一併移轉予聲請人，並經
  合作金庫、聲請人在台灣新生報刊登公告通知債務人等在案，
  此有台灣新生報公告可稽。因此，本件聲請人受讓合作金庫對
  債務人之債權及其擔保及其他從屬權利依法已對債務人生效。
(三)聲請人即債權人為被繼承人甲○○之利害關係人，此有借據乙
  紙足稽。被繼承人甲○○於94年1月08日死亡，依民法第1147
  條之規定，繼承業已開始，被繼承人名下遺有台南縣東山鄉○
  ○○段第860之1、2183、2184地號之不動產，繼承人李白銀花
  、李順福、李大再、李進明、李冠慧、李盈達、李佳珈、李佳
  芳、李芯瑜、李佳靜、李忠穎、李駿富均已拋棄繼承在案。為
  實現債權，保障聲請人即債權人之權益，爰依民法第1178條第
  2項及非訟事件法第149條之規定，請鈞院准予裁定選任遺產管
  理人。因繼承人已全數拋棄繼承，聲請人建議指定財政部國有
  財產局台灣南區辦事處台南分處為被繼承人甲○○前開不動產
  之遺產管理人，以利後續程序進行。
三、經查：聲請人主張之上開事實，業據提出金管銀 (二)字第
    09500175280號函、債權讓與聲明書、台灣新生報95年10月
    25日全國版廣告、借據、土地登記第二類謄本、本院94 年8
    月16日94年度繼字第257號拋棄繼承准予備查通知函為憑（
    均影本），復經本院依職權調取上開卷宗核閱無誤，堪信為
    真實。次查被繼承人甲○○之繼承人均已聲明拋棄繼承權，
    而聲請人為被繼承人之債權人，其以利害關係人身分聲請選
    任被繼承人之遺產管理人，自屬合法，應予准許，先此敘明
    。
四、按公示催告期限屆滿，無繼承人承認繼承時，其遺產於清償
    債權，並交付遺贈物後，如有剩餘，歸屬國庫；又按非公用
    國有財產以財政部國有財產局為管理機關，民法第1185條、
    國有財產法第12條分別定有明文。查本件被繼承人甲○○之
    繼承人均已拋棄繼承權，足見渠等對被繼承人遺產之處置已
    漠不關心，而被繼承人之遺產，倘無人承認繼承時，於清償
    債權，交付遺贈物後，將歸屬國庫，故由國有財產局擔任被
    繼承人之遺產管理人，尚無不妥。據此，為使遺產之處置順
    利進行，並考量遺產管理之專業性與公平性，本院認選任財
    政部國有財產局臺灣南區辦事處臺南分處為被繼承人之遺產
    管理人，較為適當。
五、依非訟事件法第157條裁定如主文。
中　　華　　民　　國　　96　　年　　11　　月　　5 　　日
                  家事法庭  法　官　林富郎
以上正本係照原本作成。
如對本裁定抗告須於裁定送達後10日內向本院提出抗告狀（附具
繕本），並應繳納抗告費用新台幣1000元整。
中　　華　　民　　國　　96　　年　　11　　月　　5 　　日
                            書記官　劉毓如
